---
title: "Seis décadas de guerra en Colombia"
author: "Grupo de Investigación Suma Yuyai"
date: "2020" #"7/16/2020"
output: 
  html_document:
    toc: true
    toc_float: true
    toc_depth: 3
    theme: "cerulean"
---

```{r setup, include=FALSE}
knitr::opts_chunk$set(echo = TRUE)
```

## Evolución de una tragedia

### Víctimas

Las víctimas de acciones bélicas (AB), asesinatos selectivos (AS), ataques a poblados (AP). atentados terroristas (AT), daño a bienes civiles (DB), desaparición forzada (DF), masacres (MA), reclutamiento y utilización de menores (RU), secuestro (SE), violencia sexual (VS) y eventos por minas antipersonal (MI) cuentan 411.934 observaciones entre 1958 y 2018. Una aproximación gráfica a la evolución del número de víctimas se aprecia en las siguientes figuras, a través de su presentación por año, década y periodo presidencial. De este modo, se acojen ángulos temporales diversos que enriquecen el análisis de la afectación a personas durante seis décadas.

##### Figura 1 {.tabset .tabset-pills}

###### Año

(tab content)

###### Gobierno

(tab content)

###### Década


### Casos

Por su parte, los casos de acciones bélicas (AB), asesinatos selectivos (AS), ataques a poblados (AP). atentados terroristas (AT), daño a bienes civiles (DB), desaparición forzada (DF), masacres (MA), reclutamiento y utilización de menores (RU), secuestro (SE), violencia sexual (VS) y eventos por minas antipersonal (MI) suman 352.786 registros entre 1958 y 2018. 

##### Figura 1 {.tabset .tabset-pills}

###### Año

(tab content)

###### Gobierno

(tab content)

###### Década





When you click the **Knit** button a document will be generated that includes both content as well as the output of any embedded R code chunks within the document. You can embed an R code chunk like this:

```{r cars}
summary(cars)
```

## Including Plots

You can also embed plots, for example:

```{r pressure, echo=FALSE}
plot(pressure)
```

Note that the `echo = FALSE` parameter was added to the code chunk to prevent printing of the R code that generated the plot.
